【裁判字號】    98,再易,7
【裁判日期】    980731
【裁判案由】    履行契約
【裁判全文】
臺灣桃園地方法院民事裁定               98年度再易字第7號
再審原告    乙○○
再審被告    甲○○
上列當事人間請求履行契約事件，再審原告對於本院民國97年9
月9 日所為97年度簡上字第102 號民事確定判決提起再審之訴，
本院裁定如下：
    主  文
再審之訴駁回。
再審訴訟費用由再審原告負擔。
    理  由
一、按再審之訴，應於30日之不變期間內提起。前項期間，自判
    決確定時起算，判決於送達前確定者，自送達時起算；其再
    審之理由發生或知悉在後者，均自知悉時起算。但自判決確
    定後已逾5 年者，不得提起。以第496 條第1 項第5 款、第
    6 款或第12款情形為再審之理由者，不適用前項但書之規定
    。民事訴訟法第500 條定有明文，而再審之訴，應表明再審
    理由及關於再審理由並遵守不變期間之證據；再審之訴不合
    法者，法院應以裁定駁回之。同法第501 條第1 項第4 款及
    第502 條第1 項亦有明定。故提起再審之訴，應於訴狀中表
    明民事訴訟法第496 條第1 項各款之再審理由，及遵守不變
    期間之證據，否則其訴即屬不合法，無庸命其補正，逕以裁
    定駁回之。（見最高法院60年度台抗字第538 號、70年度台
    再字第35號判例意旨）。
二、當事人發現未經斟酌之證物或得使用該證物者。但以如經斟
    酌可受較有利益之裁判者為限，得以再審之訴對於確定終局
    判決聲明不服。民事訴訟法第496 條第1 項第13款規定甚明
    。而對於簡易訴訟程序之第二審確定終局裁判，如就足影響
    於裁判之重要證物，漏未斟酌者，亦得提起再審之訴或聲請
    再審。同法第436 條之7 亦有規定，而所謂「重要證物漏未
    斟酌」，係指當事人在前訴訟程序已經提出，第二審確定判
    決漏未於判決理由中斟酌，足以影響原確定判決之內容者而
    言。至民事訴訟法第496 條第1 項第13款所謂「當事人發見
    未經斟酌之證物」，係指前訴訟程序事實審之言詞辯論終結
    前已存在之證物，因當事人不知有此，致未經斟酌，現始知
    之者而言，若在前訴訟程序事實審言詞辯論終結前，尚未存
    在之證物，本無所謂發見，自不得以之為再審理由。有最高
    法院29年上字第1005號、32年度上字第1247號判例可資參照
    。
三、本件提起再審之意旨略以：兩造間履行契約事件，雖經本院
    以97年度簡上字第102 號民事判決再審原告敗訴確定，然原
    來第一、二審均以兩造簽訂之協議書及合併契約作為判決基
    礎，再審原告因無書面證據，除空言答辯外，無從提出其他
    足以有利於再審原告之證據證明，惟嗣後再審原告已取得如
    下新證據，可據為再審之理由：(一)再審被告之配偶涂春來與
    出租人葉仕翔等人所簽訂經本院公證處公證之租賃契約書，
    足以證明再審被告主張其租賃房屋使用到期日為96年12月底
    之供詞不實在。(二)再審被告以其經營之崇光幼稚園名義發給
    畢業學童之畢業證書上，蓋有園長為涂春來之印文，然經桃
    園縣政府以97年11月26日府教特字第0970399384號函覆說明
    崇光幼稚園之園長並非涂春來，顯見再審被告與涂春來共同
    詐騙再審原告之事證明確；爰依法提起再審之訴，並聲明：
    原確定判決廢棄；駁回再審被告之訴等語。
四、本件兩造間之97年度簡上字第102 號請求履行契約事件之第
    二審判決，係依法係不得再上訴之事件，於宣示判決時即告
    確定，依民事訴訟法第500 條第2 項規定，應於判決送達時
    起算再審期間，本件再審原告係於民國97年9 月17日收受本
    院97年度簡上字第102 號民事確定判決，此經本院依職權調
    閱前開事件卷宗核對無訛，乃再審原告遲至98年5 月8 日始
    提起本件再審之訴（見再審訴狀之本院收文日期戳章），可
    見本件提起再審已逾30日之法定不變期間，程序已不合法。
    再審原告主張於近日甫取得「租賃契約書」及「桃園縣政府
    公函」，欲證明再審被告有詐欺之事實云云，提出租賃契約
    書（公認證字號96年度桃院公字第003000562 號）及97年11
    月26日桃園縣政府公函影本為證，然其中租賃契約書係於原
    第一、二審言詞辯論期日終結前即已存在之證物；而再審原
    告以桃園縣政府之公函所欲證明之事實，再審原告於原第一
    審訴訟程序中之97年2 月13日所提出之答辯狀及原第二審97
    年7 月22日之準備程序期日筆錄中，皆加以援用，並表示再
    審被告對再審原告所欠債權涉嫌詐欺，且同意簡化本件之爭
    執點，並為之辯論，此亦經本院調閱97年度簡上字第102 號
    （含97年度壢簡字第205 號）卷宗核閱無訛。足見此證物已
    為再審原告所知悉，並無知悉在後之情形，是再審原告執此
    而提起再審之訴，難認有合法表明再審理由發生或知悉在後
    之情形，並已遵守不變期間之證據，揆諸首揭法律規定，再
    審原告對本院97年度簡上字第102 號民事確定判決提起本件
    再審之訴，已逾30日之不變期間而不合法，應予駁回。
五、據上論結，本件再審之訴為不合法，依民事訴訟法第502 條
    第1 項、第95條、第78條，裁定如主文。
中    華    民    國    98    年    7     月    31    日
            民事第一庭  審判長法  官  郭琇玲
                              法  官  林哲賢
                              法  官  潘進柳
上為正本係照原本作成
不得抗告
中    華    民    國    98    年    7     月    31    日
                              書記官  谷貞豫


司法院資訊處製作；財團法人民間司法改革基金會備份。
